【裁判字號】    95,訴,519
【裁判日期】    951222
【裁判案由】    偽造有價證券等
【裁判全文】
臺灣新竹地方法院刑事判決               95年度訴字第519號
公  訴  人  臺灣新竹地方法院檢察署檢察官
被      告  丙○○
指定辯護人  本院公設辯護人乙○○
上列被告因偽造有價證券等案件，經檢察官提起公訴（九十五年
度偵緝字第三一一號、第三一二號），本院判決如下：
    主  文
丙○○連續意圖供行使之用，而偽造有價證券，處有期徒刑貳年
。如附表所示之支票貳紙，沒收之。
    事  實
一、丙○○因從事裝潢工作經常向甲○○購買建材，而為方便丙
    ○○載運建材，甲○○乃將其位於新竹市○○路○段存放建
    材之辦公室鑰匙交予丙○○，以利丙○○能自由進出載運建
    材。民國九十三年九月間某日某時許，丙○○與一姓名年籍
    不詳綽號「阿能」之成年男子，一同至上開辦公室內休息，
    其因一時好奇打開辦公室內之辦公桌抽屜察看，發現內置有
    金額或發票日未填寫完全之部分空白支票，詎丙○○因從事
    裝潢業務推展不順利，又遭他人倒債致經濟上周轉困難，竟
    意圖為自己不法之所有，於發現上述支票後數日即九十三年
    九月間某日晚上某時許，單獨一人、持鑰匙進入上開辦公室
    內，徒手竊取甲○○所有如附表編號一、二所示票號之支票
    二紙。得手後，其明知未得甲○○之同意或授權，竟基於意
    圖供行使之用之概括犯意：
（一）先於九十三年十二月間某日，前往新竹市○○路城隍廟旁
      某鐘錶行，利用不知情之刻印者，偽造「江能焜」（未扣
      案，『錕』誤刻為『焜』）印章一枚，復於其後之九十三
      年十二月十二日某時許，在位於新竹市○○路一二三巷六
      十號住處房間內，在附表編號一所示之原已由甲○○填寫
      票面金額為新臺幣（下同）九萬二千元之支票上，填入發
      票日為九十四年二月十三日，並蓋上「江能焜」印文二枚
      ，於上開偽造日當晚某時許，在上開住處內，交付予其父
      親溫國賢，持以向溫國賢借取現金而行使之，足以生損害
      於甲○○。
（二）於九十四年一月間某日某時許，在上開住處，在附表編號
      二所示原已有記載發票日為九十四年十一月等字之支票上
      ，更改發票日為九十四年四月十日，並填入票面金額為九
      萬元，並蓋上「江能焜」印文一枚，於其後之九十四年一
      月二十日左右，在不詳處所，交付予欣彥五金行之負責人
      呂理圳，持以支付其積欠新彥五金行之貨款二萬餘元而行
      使之。因上開票面金額遠超過丙○○所應付之貨款，呂理
      圳因此再簽發一紙票面金額為七萬元、發票日為九十四年
      四月三十日之支票一紙予丙○○。甲○○收受上開支票後
      ，復善意將支票交付予不知情之第三人提示，足以生損害
      於甲○○。
（三）嗣上開二紙支票先後經向寶山鄉農會為付款提示，而甲○
      ○之胞姐恰在該農會上班，發現印章有誤，經向甲○○確
      認是否有簽發該二紙支票後，甲○○始悉支票遭竊，而立
      即辦理掛失，並經警循線查獲上情。
二、案經新竹市警察局移送臺灣新竹地方法院檢察署檢察官偵查
    起訴。
    理  由
一、認定犯罪事實所憑之證據及理由：
（一）被告丙○○於本院準備程序及審理程序訊問時，對於上揭
      事實均坦白承認。
（二）證人甲○○於本院審理時具結之證詞，證明如附表編號一
      、二所示之支票確實遭竊及伊未授權或同意被告以伊之名
      義刻印、簽發支票之事實。
（三）證人溫國賢於警詢、證人呂理圳於警詢暨檢察官訊問時之
      證述，證明被告分別於上述時間、地點持上開支票向證人
      溫國賢借款，及持向證人呂理圳給付貨款之事實。
（四）偽造之支票影本二紙、臺灣票據交換所新竹市分所九十四
      年二月十八日及四月十五日函附之退票理由單二紙、遺失
      票據申報書二紙、掛失止付票據提示人資料查報表二紙，
      證明上開支票確遭竊盜及偽造之事實。
      綜上，足認被告自白應與事實相符，可以採信，本件事證
      明確，被告竊盜、偽造有價證券犯行洵堪認定，應依法論
      科。
二、論罪科刑之理由：
（一）按支票乃表彰財產權之證券，行使或處分支票上所表彰之
      權利，以支票之占有為必要，且上開支票本身並具價格（
      金額）之標示，堪認係刑法第二百零一條第一項所規定之
      有價證券。再者，刑法第二百零一條第一項所稱之「偽造
      」，係指無權簽發而冒用他人名義簽發而言。
（二）被告意圖為自己不法之所有，竊取上開支票，並意圖供行
      使之用，明知未獲得證人甲○○之同意或授權，竟偽刻「
      江能焜」之印章一枚、再偽造「江能焜」之印文共三枚，
      以甲○○為發票人而偽造上開支票二紙，並進而交付證人
      溫國賢、呂理圳持以行使，足以生損害於甲○○，核被告
      所為，係犯刑法第三百二十條第一項之竊盜罪、第二百零
      一條第一項之偽造有價證券罪。
（三）被告偽造「江能焜」之印章、印文之行為，均為偽造有價
      證券之階段行為，均應包括於偽造有價證券罪之內，另被
      告於偽造有價證券後，復持以行使，其行使偽造有價證券
      之低度行為，為偽造有價證券之高度行為所吸收，均不另
      論罪。
（四）被告行為後，刑法第五十六條連續犯之規定，業於九十四
      年一月七日修正公布刪除，並於九十五年七月一日施行，
      則被告之犯行，因行為後新法業已刪除連續犯之規定，此
      刪除雖非犯罪構成要件之變更，但顯已影響行為人刑罰之
      法律效果，自屬法律有變更，依新法第二條第一項規定，
      比較新、舊法結果，仍應適用較有利於被告之行為時法律
      即舊法論以連續犯（最高法院九十五年第八次刑事庭會議
      決議參照）。準此，被告先後二次偽造有價證券之犯行，
      時間緊接，手法相同，觸犯構成要件相同之罪名，顯基於
      概括之犯意反覆為之，為連續犯，應依修正前之刑法第五
      十六條規定，論以一罪，並加重其刑。
（五）又修正後之刑法刪除第五十五條關於牽連犯之規定。本件
      被告所犯上開竊盜、連續偽造有價證券二罪間罪具有牽連
      犯之關係，依修正前即行為時之規定，應從一重之偽造有
      價證券罪處斷；依修正後之刑法既已刪除牽連犯之規定，
      則所犯上述各罪應依數罪併罰之規定分論併罰。比較新舊
      法之規定，修正後之規定並非較有利於被告，依刑法第二
      條第一項之規定，應適用行為時之法律，即適用修正前刑
      法第五十五條牽連犯之規定，從一重之罪處斷。
（六）再被告行為後，刑法第五十七條、第五十九條之規定，雖
      亦修正，惟法院就刑之裁量及酌減審認標準見解之明文化
      ，非屬法律之變更（最高法院九十五年第八次刑事庭會議
      決議參照）。查，被告因貪念且在一時周轉不靈之情形下
      ，始為本件竊盜、偽造有價證券行為，其行為固對證人甲
      ○○之信用造成損害，惟此項損害尚未達混亂社會經濟秩
      序之重大危害，在客觀上足以引起一般同情，且念其素行
      尚可，因一時思慮不周而觸犯重典，於犯後積極賠償證人
      溫國賢、呂理圳損害，其犯罪之情狀，顯可憫恕，雖宣告
      法定刑最低度刑猶嫌過苛，應依刑法第五十九條之規定減
      輕其刑。
（七）爰審酌被告基於一時貪念之犯罪動機、目的、手段，平時
      素行尚佳，犯罪對於被害人甲○○所生之危害程度、犯罪
      後已經賠償證人溫國賢，犯罪後已知悔悟、態度良好等一
      切情狀，量處如主文所示之刑。
（八）附表所示之支票二紙，應依刑法第二百零五條之規定，宣
      告沒收，至支票上「江能焜」之印文三枚，已因支票之沒
      收而包括在內，自不應再重複為沒收之諭知。另偽造之「
      江能焜」印章一枚，並未扣案，為免將來執行上之困難，
      爰不為沒收之宣告，附此敘明。
三、適用法律：
（一）刑事訴訟法第二百九十九條第一項前段。
（二）刑法第二條第一項前段、第二百零一條第一項、第三百二
      十條第一項、第二百零五條、第五十九條、修正前刑法第
      五十六條、第五十五條。
（三）罰金罰鍰提高標準條例第一條前段。
本案經檢察官葉乃瑋到庭執行職務
中    華    民    國    95    年    12    月    22    日
                        刑事第六庭審判長法  官  遲中慧
                                        法  官  林昌義
                                        法  官  魏瑞紅
以上正本證明與原本無異。
如不服本判決應於收受本判決後十日內向本院提出上訴書狀，其
未敘述上訴理由者，並得於提起上訴後十日內向本院補提理由書
狀( 均須按他造當事人之人數附繕本 )「切勿逕送上級法院」。
中    華    民    國    95    年    12    月    22    日
                                        書記官  吳月華
 附表：
 ┌─┬───┬────┬───┬─────┬─────┐
 │編│票面金│票  載  │發票人│支票號碼及│付  款  人│
 │號│額    │發票日  │      │向被告收受│          │
 │  │      │        │      │支票者    │          │
 ├─┼───┼────┼───┼─────┼─────┤
 │一│9萬2,0│94.2.13 │「江能│FA0000000 │新竹縣寶山│
 │  │00元  │        │焜」  │（甲○○原│鄉農會    │
 │  │      │        │      │已在該支票│          │
 │  │      │        │      │上填載玖萬│          │
 │  │      │        │      │貳仟元整）│          │
 │  │      │        │      │ 溫國賢   │          │
 ├─┼───┼────┼───┼─────┼─────┤
 │二│9萬元 │94.4.10 │「江能│FA0000000 │  同  上  │
 │  │      │        │焜」  │（支票上原│          │
 │  │      │        │      │記載發票日│          │
 │  │      │        │      │為94年11月│          │
 │  │      │        │      │，經溫祥  │          │
 │  │      │        │      │權塗改為94│          │
 │  │      │        │      │年4月10 日│          │
 │  │      │        │      │ 呂理圳   │          │
 │  │      │        │      │          │          │
 └─┴───┴────┴───┴─────┴─────┘
附錄本案論罪科刑法條全文
中華民國刑法第201條第1項
意圖供行使之用，而偽造、變造公債票、公司股票或其他有價證
券者，處3年以上10年以下有期徒刑，得併科3千元以下罰金。
中華民國刑法第320條第1項
意圖為自己或第三人不法之所有，而竊取他人之動產者，為竊盜
罪，處5年以下有期徒刑、拘役或5百元以下罰金。


司法院資訊處製作；財團法人民間司法改革基金會備份。
